臺灣桃園地方法院刑事判決　　　　　　　110年度交訴字第4號
公　訴　人　臺灣桃園地方檢察署檢察官
被　　　告　黃國倫


上列被告因肇事遺棄罪等案件，經檢察官提起公訴（109 年度調
偵字第1441號），本院判決如下：
    主  文
黃國倫犯無駕駛執照駕車過失傷害罪，處有期徒刑肆月，如易科
罰金，以新臺幣壹仟元折算壹日；又犯駕駛動力交通工具發生交
通事故致人傷害逃逸罪，處有期徒刑拾月。
    事  實
一、黃國倫未領有合格駕駛執照，於民國107 年12月7 日晚間9
    時10分許，駕駛車牌號碼000-0000號自用小客車，沿桃園市
    平鎮區圳南路往龍南路方向行駛，行經圳南路36號附近，本
    應注意車前狀況，隨時採取必要之安全措施，而當時夜間天
    候晴有照明、柏油路面乾燥無缺陷、無障礙物、視距良好，
    無不能注意之情事，竟疏未注意，撞擊坐在圳南路36號前矮
    凳上之郭邱錦香，致郭邱錦香倒地，並受有肝臟撕裂傷、右
    側肋骨骨折及右鎖骨骨折等傷害。詎黃國倫明知駕車發生交
    通事故致人傷害，卻未下車查看及協助傷者就醫，亦未向警
    察機關報告或留下年籍資料供聯絡，也未留在現場等候警員
    到場，即基於肇事逃逸之犯意駕車離開現場。
二、案經郭邱錦香訴由桃園市政府警察局平鎮分局報告臺灣桃園
    地方檢察署檢察官偵查起訴。
    理  由
一、本判決援引之供述及非供述證據，均係依法取得，並經本院
    於審理期日踐行合法之調查，檢察官、被告黃國倫迄本院言
    詞辯論終結前，都未爭執其證據能力，自得採為判決之基礎
    。
二、認定犯罪事實所憑證據及理由
    訊據被告固坦承其上開時間有駕駛上開車輛行經圳南路36號
    前，惟矢口否認有何過失傷害及肇事遺棄之犯行，並辯稱：
    我開車看到告訴人郭秋錦香將彈簧床放在圳南路36號前佔據
    道路一半，告訴人並坐在水溝蓋與柏油路間拆彈簧床，我向
    左邊閃繞過去，沒有撞到告訴人，就算有撞到，我也不知道
    當時有發生交通事故云云。
  ㈠查被告未領有合格駕駛執照，於上開時間駕駛上開車輛，沿
    圳南路往龍南路方向行駛並行經圳南路36號，且告訴人於被
    告行經時正坐在圳南路36號前之板凳上，又圳南路當時路況
    確如上開事實欄第4-5 行所載等情，業據被告供承在卷（見
    本院卷第80頁），並有道路交通事故調查表㈠、證號查詢汽
    車駕駛人頁面、監視器翻拍照片為證（見偵卷第23、27、32
    -33 頁），自堪信為真。次查，告訴人於107 年12月7 日晚
    間跌坐在圳南路36號前且旁有碎裂板凳，於同日晚間10時30
    分至壢新醫院急診，經診斷受有肝臟撕裂傷、右側肋骨骨折
    及右鎖骨骨折之傷害等情，核與告訴人於偵查中之證述相符
    （見偵卷第43頁反面），並有壢新醫院診斷證明書、告訴人
    跌坐路上板凳碎裂照片及壢新醫院急診病例可考（見偵卷第
    19、32頁、調偵968 卷第27頁），亦堪信為真。是本案應審
    究者為：被告駕駛上開車輛行經圳南路36號前時，有無撞擊
    告訴人？若有撞擊告訴人，被告是否能知悉車禍發生？被告
    是否有駕車過失？
  ㈡依證人即路人崔鵬年於107 年12月11日警詢中證稱：當時我
    從超商買東西，走路回家半路上，我聽到1 台白色奧迪自小
    客車急速衝過去的聲音，我就聽到前方有撞擊到東西的聲音
    ，砰的一聲，我趕緊跑過去，看到1 個婦人躺在地上且旁邊
    塑膠椅呈現半毀狀態，我就請鄰居趕緊報警處理並通知救護
    車等語（見偵卷第20頁），崔鵬年復於偵查中結證稱：當天
    晚上我有聽到車子撞到的聲音，案發地點在車子經過我之後
    的30-50 公尺處，當時車子經過我時車速很快，車窗是關的
    ，當時我在跟別人講話，沒看到案發經過，但聽到車子撞到
    東西的聲音，又聽到有人喊撞到人了，之後我就往前跑過去
    看，我到現場只看到告訴人倒地，椅子被撞碎，旁邊還有碎
    片，我追過去的過程中，沒有注意到車子是否放慢速度或停
    下，因為車子速度太快，又告訴人家門口路段有照明，只是
    較昏暗，還看的到人等語（見偵卷第43頁正反面）。次依上
    開車輛之車籍資料及車輛照片（見偵卷第28、31-32 頁）顯
    示，上開車輛之廠牌確為奧迪、顏色確為白色。又告訴人受
    有肝臟撕裂傷已如前述，肝臟撕裂傷通常係受撞擊所致，衡
    情人自行跌倒，應不至造成右側肋骨骨折再撞擊到肝臟（肝
    臟大部分位於右側肋骨底下）致撕裂之結果。是據上開證人
    證詞、車籍資料、車輛照片、告訴人所受傷害及前開二、㈠
    所載告訴人跌坐路上板凳碎裂照片，足認被告於上開時間駕
    駛上開車輛行經圳南路36號前時，確有撞擊坐在路邊的告訴
    人致告訴人受有上開傷害。再參崔鵬年於距離車禍現場30-5
    0 公尺前，均能聽到「撞到東西」及「有人喊撞到人」的聲
    音，益徵被告駕車撞擊告訴人時之聲響非小，且車輛撞擊人
    或物均會震動係駕駛車輛通常之經驗法則，故被告於有聲響
    及震動下，豈能推諉不知有交通事故發生？被告既能知悉交
    通事故發生，卻未停留圳南路36號逕行駛離，主觀上自有肇
    事逃逸之犯意，可以認定。再被告既供承有看到坐在路邊之
    告訴人，仍發生撞擊路邊告訴人之結果，可見被告雖有注意
    車前狀況，但所採取向左閃繞之措施並不安全，足認被告駕
    駛上開車輛確有過失駕駛行為。
  ㈢被告雖以前揭情詞置辯，然與崔鵬年之證述及告訴人所受傷
    害情形不符，自不足採。又被告之女友林詠逸雖於108 年3
    月25日警詢中證稱：我當時坐在上開車輛上，車輛行經圳南
    路36號前時，我沒有聽到任何聲響及碰撞聲，被告車速約20
    -30 公里左右，因為前方暗暗的，我沒看到有任何人在路上
    ，被告就順順開過去等語（見偵卷第48頁），惟比較林詠逸
    與被告、崔鵬年與被告之關係，林詠逸有迴護被告未盡客觀
    證述可能，且林詠逸於警詢作證距離案發時間已距離逾3 個
    月，相較崔鵬年之警詢證述為案發後數日，應認崔鵬年之證
    述較為可採，故林詠逸上開證述，尚無從為有利被告之認定
    。再被告於偵查中辯稱：如果我有撞到人，上開車輛應該會
    有痕跡云云（見調偵58卷第29頁），並提供上開車輛前後左
    右供警員拍攝車輛照片（見偵卷第31-32 頁），觀諸車輛照
    片確實無擦撞之痕跡，惟本案既係撞到告訴人肉身及人身下
    所坐塑膠製之板凳，衡情車輛未必會留下撞擊痕跡，且車輛
    照片拍攝時點已係107 年12月11日，距離案發已過5 日，故
    車輛照片，亦難採為有利被告之證據，被告此部分所辯，亦
    無足採。另被告於偵查及審理中均辯稱：告訴人將彈簧床佔
    據馬路一半云云，並提出告訴人案發後坐在馬路邊拆彈簧床
    之照片（見調偵58卷第33-35 頁），而被告此抗辯，應係主
    張告訴人就車禍之發生與有過失之意。觀諸圳南路36號前之
    路況照片、google街景圖（見偵卷第30頁、調偵58卷第33-3
    5 頁、本院卷第85頁），圳南路36號往龍南路方向路段，附
    近柏油路面與水溝之界線曲折不平整，且未繪有任何標線、
    無明顯之道路與路邊分界，又道路逐漸減縮路寬，可知此種
    路段土地，究係公有道路或私人土地難以區分，任何人經過
    此路段均會警覺並小心慢行，再參告訴人跌坐路上板凳碎裂
    照片（見偵卷第32頁），未見車禍當下彈簧床有佔據道路之
    情，而告訴人坐在柏油路與水溝交界處形同路人走在馬路邊
    之狀況，被告卻仍撞擊路邊之告訴人，尚難認告訴人對車禍
    之發生與有過失，故被告此部分所辯，也難憑採。
  ㈣綜上，本案事證明確，被告所辯均不足採，其犯行洵堪認定
    ，應依法論科。
三、論罪
  ㈠依刑法第2 條第1 項規定比較新舊法：查被告行為後，刑法
    第284 條於108 年5 月29日修正公布，刑法第185 條之4 於
    110 年5 月28日修正公布。而刑法第284 條修正後，過失致
    普通傷害之法定刑，由「6 月以下有期徒刑、拘役或新臺幣
    （下同）15,000元以下罰金（依刑法施行法第1 條之1 第1
    項、第2 項，貨幣單位改為新臺幣，並提高數額為30倍）」
    提高為「1 年以下有期徒刑、拘役或10萬元以下罰金」；刑
    法第185 條之4 修正後，駕駛動力交通工具發生交通事故致
    普通傷害而逃逸之法定刑，由「1 年以上7 年以下有期徒刑
    」降低為「6 月以上5 年以下有期徒刑」，是經比較新舊法
    後，過失致普通傷害部分，應適用修正前刑法第284 條第1
    項；駕駛動力交通工具致普通傷害逃逸部分，應適用修正後
    刑法第185 條之4 第1 項前段，始有利於被告。另被告就交
    通事故之發生具有過失業如前述，自毋庸比較修正後之刑法
    第185 條之4 第2 項規定，附此敘明。
  ㈡罪名：按汽車駕駛人，無駕駛執照駕車，因而致人受傷，依
    法應負刑事責任者，加重其刑至2 分之1 ，道路交通管理處
    罰條例第86條第1 項定有明文，而有無駕駛執照駕車情形犯
    修正前刑法第284 條之罪，係成立特定行為之一獨立罪名，
    屬刑法分則加重之性質（最高法院99年度台非字第198 號判
    決意旨參照）。核被告所為，係犯道路交通管理處罰條例第
    86條第1 項、修正前刑法第284 條第1 項前段之無駕駛執照
    駕車過失傷害罪及修正後刑法第185 條之4 第1 項前段駕駛
    動力交通工具發生交通事故致人傷害逃逸罪。又起訴書核犯
    欄就被告所犯修正前刑法第284 條第1 項前段之過失傷害罪
    部分，漏論被告無駕駛執照之部分，容有未洽，然其基本社
    會事實同一，本院復當庭告知被告所犯有道路交通管理處罰
    條例第86條第1 項適用（見本院卷第102 頁），並予被告辯
    論之機會，自無礙被告之防禦，爰依刑事訴訟法第300 條規
    定變更起訴法條。另被告前開所犯2 罪，犯意各別，行為互
    殊，自應分論併罰。
四、量刑
  ㈠累犯：被告因故意犯罪，有如附表編號2 所示科刑及有期徒
    刑執行完畢情形，有臺灣高等法院被告前案紀錄表可稽（見
    本院卷第19-21 、23-24 頁），被告於有期徒刑執行完畢後
    5 年內，故意再犯修正後刑法第185 條之4 第1 項前段之罪
    ，依刑法第47條第1 項規定為累犯。而不能安全駕駛罪與肇
    事遺棄罪雖均屬公共危險罪章之罪，然行為態樣與是否已生
    實際損害仍有所不同，難謂罪質相同，故據司法院大法官釋
    字第775 號解釋意旨審酌後，認無庸依累犯規定加重被告本
    案之刑。
  ㈡刑度：審酌被告未領有合格的駕駛執照卻駕駛動力交通工具
    ，上路後復未採取必要之安全措施，終致告訴人受有上開傷
    害並逃逸，且犯後未坦承犯行，自應非難，次審酌被告行為
    時年齡、與告訴人達成和解卻未依和解內容為任何給付（見
    審交訴卷第69-70 頁、本院卷第55、81頁）、高職畢業、疫
    情前賣車、疫情後打零工之智識程度、自陳勉持的經濟狀況
    及素行等一切情形，分別量處如主文所示之刑，並就得易科
    罰金之部分諭知易科罰金之折算標準，以資懲儆。
五、據上論斷，依刑事訴訟法第299條第1項前段，判決如主文。
本案經檢察官吳怡倩提起公訴，檢察官林奕瑋到庭執行職務。
中    華    民    國   110    年    11    月    17    日
                  刑事第八庭  審判長法  官  許雅婷
                                    法  官  郭書綺
                                    法  官  葉作航
以上正本證明與原本無異。
如不服本判決應於收受判決後20日內向本院提出上訴書狀，並應
敘述具體理由。其未敘述上訴理由者，應於上訴期間屆滿後20日
內向本院補提理由書(均須按他造當事人之人數附繕本)「切勿逕
送上級法院」。
                                    書記官  蔡明燕
中    華    民    國   110    年    11    月    18    日
　
　
　
　
　
附表：
┌──┬──────┬────┬───┬────┬───┬───┐
│編號│判決法院    │罪名    │刑度  │是否定刑│執行情│是否構│
│    │            │        │      │        │形    │成累犯│
├──┼──────┼────┼───┼────┼───┼───┤
│1   │本院104 年壢│持有第三│有期徒│經本院10│104 年│否    │
│    │簡字第97號  │級毒品  │刑3月 │5 年度聲│8 月27│      │
│    │            │        │      │字第1012│日徒刑│      │
│    │            │        │      │號裁定應│易科罰│      │
│    │            │        │      │執行有期│金執行│      │
│    │            │        │      │徒刑為6 │完畢  │      │
├──┼──────┼────┼───┤月（編號├───┼───┤
│2   │本院104 年壢│不能安全│有期徒│1 執行完│有期徒│是    │
│    │交簡字第323 │駕駛    │刑4 月│畢後始定│刑於10│      │
│    │號          │        │，併科│刑）    │7年2月│      │
│    │            │        │罰金新│        │28日執│      │
│    │            │        │臺幣2 │        │行完畢│      │
│    │            │        │萬元  │        │      │      │
└──┴──────┴────┴───┴────┴───┴───┘
附錄本案論罪科刑法條全文：
修正前刑法第284條
因過失傷害人者，處六月以下有期徒刑、拘役或五百元以下罰金
；致重傷者，處一年以下有期徒刑、拘役或五百元以下罰金。
從事業務之人，因業務上之過失傷害人者，處一年以下有期徒刑
、拘役或一千元以下罰金；致重傷者，處三年以下有期徒刑、拘
役或二千元以下罰金。
道路交通管理處罰條例第86條
汽車駕駛人，無駕駛執照駕車、酒醉駕車、吸食毒品或迷幻藥駕
車、行駛人行道或行經行人穿越道不依規定讓行人優先通行，因
而致人受傷或死亡，依法應負刑事責任者，加重其刑至二分之一
。
汽車駕駛人，在快車道依規定駕車行駛，因行人或慢車不依規定
，擅自進入快車道，而致人受傷或死亡，依法應負刑事責任者，
減輕其刑。
修正後刑法第185條之4
駕駛動力交通工具發生交通事故，致人傷害而逃逸者，處 6 月
以上 5 年以下有期徒刑；致人於死或重傷而逃逸者，處 1 年以
上 7 年以下有期徒刑。
犯前項之罪，駕駛人於發生交通事故致人死傷係無過失者，減輕
或免除其刑。